【裁判字號】    90,聲再,92
【裁判日期】    900223
【裁判案由】    聲請再審
【裁判全文】
臺灣高等法院刑事裁定                                九十年度聲再字第九二號
    再審聲請人
    即受判決人  甲○○
                乙○○
右列聲請人因詐欺案件，對於本院八十九年度上易字第四○○五號中華民國九十年一
月九日確定判決（臺灣板橋地方法院八十六年度易字第八五○八號、八十五年度偵字
第一九○○五號、八十六年度緝字第五○九號、第五一○號），聲請再審，本院裁定
如左：
    主  文
再審之聲請駁回。
    理  由
一、查刑事訴訟法第四百二十條第一項第六款所謂發見確實之新證據，係指其就新證
    據之本身形式上觀察，毋須經調查程序顯然可認為足以動搖原確定之判決者而言
    ，又同法第四百二十一條所稱之「就足生影響於判決之重要証據漏未審酌者，亦
    得為受判決人利益，聲請再審」，亦係以該漏未審酌之重要証據，足生影響於判
    決結果者而言。
二、本件再審聲請意旨略以：
    (一)原審判決有重要証據未審酌，依最高法院二十八年抗字第八號判例意旨謂事實
      審法院於判決前未經發現，不及斟酌調查，至其後始行發現者，即為新証據等
      觀點，本件亦發現有確實之新証據：
    同案被告林克泉向甲○○、乙○○借款時，素來均係以現金交付，此為林克泉
      承認在卷。
    同案被告林克泉、柯寧如夫婦自八十五年五月六日至同年六月二十九日在台灣
      中小企業銀行之帳戶內，分別有新台幣（以下同）一千八百九十一萬零七十元
      及四百四十四萬元，合計二千三百三十五萬六千零七十元之存款，且各該存款
      均為現金收入，若其二人未於八十五年五、六月間透過被告甲○○向被告乙○
      ○借款一千五百萬元，何以在林克泉表示經商困難之際仍有如此鉅額之現金存
      款？此林克泉夫婦二人之存款帳戶資料顯為原審漏未審酌之重要証據及發現在
      後之新証據。
    (二)被告林克泉既積欠被告乙○○債務，則被告乙○○取得第三人陳水海交付之陳
      糖名義土地設定抵押權以保障林克泉對乙○○之債務，則被告乙○○、甲○○
      自無何不法利益可言。又縱如告訴人陳水海所稱本件抵押權係為擔保被告乙○
      ○借款予陳水海之債務而設定，但因被告乙○○並未交付借款給陳水海，則主
      債務不成立，擔保債務亦無由存在，故被告乙○○、甲○○亦未獲有何不法利
      益，原審認定被告乙○○、甲○○二人因該抵押權之設定而受有不法利益云云
      ，核其論斷於法有違等語。
三、經查：原確定判決以同案被告林克泉、柯如寧夫婦既否認有於八十五年五、六月
    間向被告乙○○或甲○○借得一千五百萬元，且被告乙○○、甲○○二人所供出
    資來源為自有或另向他人借得、如何出借等交付借款細節前後不一，且無法提出
    資金來源証明，並與乙○○二人自承被告林克泉另於八十五年七月間借款五百萬
    元部分，已於同年八月間清償，但林克泉於八十五年七月九日書立之協議書，竟
    未記載林克泉欠款二千萬元，何以僅書立欠款五百萬元？並本件抵押權設定同時
    書立之捷象公司負責人林克泉借貸契約金額係載明借款為一千三百萬元，核亦與
    被告乙○○、甲○○二人主張之一千五百元借款數額不符等事証，因而認定被告
    乙○○、林甲○○二人所辯有於八十五年五、六月間交付現金借款一千五百萬元
    予林克泉一節，為無可採。今再審聲請人主張被告林克泉夫婦二人於八十五年五
    月六日至八十五年六月二十九日之間銀行帳戶內共計有二千三百多萬元部分，縱
    屬真實，亦不足據以証明被告林克泉夫婦之上開存款係來自於被告乙○○、甲○
    ○之交付，且林克泉承認有向再審聲請人乙○○借款之時間為八十五年七月間，
    此與再審聲請人二人主張林克泉於八十五年七月間借款五百萬元已於同年八月間
    清償一節相合，足見有足夠証據証明林克泉資力不足須對外借款之期間為八十五
    年七月間，尚非八十五年五、六月間，故林克泉夫婦在八十五年五、六月間銀行
    帳戶內累積共計有二千餘萬元存款乙節，尚不能據以推論必係借款所得，更不能
    據以推論係向再審聲請人借款而來，是以再審聲請人所稱林克泉夫婦二人於八十
    五年五月六日日至同年六月二十九日之存款紀錄，尚不足以影響原判決認定結果
    ，自非屬刑事訴訟法第四百二十一條所稱之「足生影響於判決之重要証據」，亦
    非屬同法第四百二十條第一項第六款得據以聲請再審之「新証據」，應甚明確。
四、再審聲請人之上開聲請意旨(二)所稱原判決認定再審聲請人有詐欺故意及得有財產
    上不法利益，其論斷於法有違云云，核係指摘原判決之認事用法違法，設其指摘
    為真，亦屬原判決是否違背法令問題，要非刑事訴訟法第四百二十條、第四百二
    十一條得據以聲請再審之理由。
五、綜上所述，本件再審之聲請為無理由，應依同法第四百三十四條第一項裁定如主
    文。
中      華      民      國    九十      年      二      月    二十三    日
                              臺灣高等法院刑事第二十庭
                                  審判長法  官  葉  麗  霞
                                        法  官  余  來  炎
                                        法  官  黃  瑞  華
右正本證明與原本無異。
不得抗告。
                                       書記官  秦  仲  芳
中    華    民    國     九十     年       二       月     二十三       日


司法院資訊處製作；財團法人民間司法改革基金會備份。
